【裁判字號】    88,婚,290
【裁判日期】    890113
【裁判案由】    離婚
【裁判全文】
臺灣板橋地方法院民事判決  八十八年度婚字第二九○號
    原      告  乙○○
    被      告  甲○○
                        （另案在台灣泰源技能訓練所執行）
右當事人間請求離婚事件，本院判決如左：
    主    文
原告之訴駁回。
訴訟費用由原告負擔。
    事    實
甲、原告方面：
  一、聲明：
    （一）准原告與被告離婚。
    （二）兩造所生之子王宗憲歸原告監護。
  二、陳述：
    （一）兩造於民國（下同）八十三年十月十五日，在桃園市○○○○街「貝多芬
          社區」結婚，有公開儀式及二人以上之證人，僅未辦理戶籍登記，詎被告
          於八十三年十二月間即因強盜案件為警當場逮捕，其後經判處有期徒刑十
          年七月確定，按夫妻之一方被處三年以上徒刑者，他方得向法院請求離婚
          ，民法第一千零五十二條第一項第十款定有明文，爰依法請求判決離婚。
    （二）兩造所生之子王宗憲（八十二年七月二十一日生）出生迄今均由原告扶養
          及監護，被告又因案在監服刑，不宜由其監護，為子女之利益，請求酌定
          原告為其監護人。
  三、證據：提出戶口名簿影本一紙、員工職務證明書及各類所得扣繳暨免扣繳憑單
            各一紙。
乙、被告方面：
  一、聲明：求為判決如主文所示。
  二、陳述：被告於八十四年間雖因強盜案件被判處徒刑十年四月確定，現在監服刑
            ，惟原告早已知悉此事，其自知悉後已逾一年，依法不得請求離婚。
丙、本院依職權向台灣板橋地方法院檢察署調閱被告刑案資料查註紀錄表。
    理    由
一、原告主張兩造係夫妻，被告於八十四年七月二十八日因犯強盜罪被判處有期徒刑
    十年四月（原告誤認徒刑十年七月）確定之事實，業據提出戶口名簿為證，並為
    被告所自認，復經本院依職權向台灣板橋地方法院檢察署調閱被告刑案資料查註
    紀錄表查明屬實，原告之主張自堪信為真實。
二、按夫妻之一方被處三年以上徒刑者，他方固得依民法第一千零五十二條第一項第
    十款之規定向法院請求判決離婚，惟對於前開情事，有請求權之一方自知悉後已
    逾一年，或自其情事發生後已逾五年者，不得請求離婚，同法第一千零五十四條
    定有明文，且該條所定知悉其情事，應自知悉被處徒刑之判決確定時起算，亦經
    最高法院六十七年台上字第三三號判例著有明文。經查，本件原告自認於八十四
    年間即已知悉被告因強盜案被判處有期徒刑十年四月確定（見本院八十八年十二
    月三十日言詞辯論筆錄），其卻遲至八十八年四月一日始提起本件訴訟，顯已逾
    民法第一千零五十四條所定之一年除斥期間，依前揭說明，原告即不得據此請求
    離婚，是其訴為無理由，應予駁回。
三、據上論結：本件原告之訴為無理由，依民事訴訟法第七十八條，判決如主文。
中      華      民      國    八十九    年      一      月    十三    日
                                台灣板橋地方法院家事法庭
~B法      官  程怡怡
右為正本係照原本作成。
如對本判決上訴，須於判決送達後廿日內向本院提出上訴狀。
中      華      民      國    八十九    年      一      月     十四     日
~B法院書記官  方蟾苓


司法院資訊處製作；財團法人民間司法改革基金會備份。
